【裁判字號】    95,交上訴,22
【裁判日期】    950502
【裁判案由】    公共危險等
【裁判全文】
臺灣高等法院刑事判決                 95年度交上訴字第22號
上  訴  人
即  被  告  乙○○
上列上訴人因公共危險等案件，不服台灣基隆地方法院94年度交
訴字第23號，中華民國94年11月30日第一審判決（起訴案號：台
灣基隆地方法院檢察署93年度偵字第4398號）提起上訴，本院判
決如下：
    主  文
上訴駁回。
    事  實
一、乙○○以駕駛營業小客車為業，為從事業務之人。於民國93
    年5月17日21時15分許，駕駛車號為2R-033之計程車，沿基
    隆市○○路由西往東方向行駛，行經基隆市○○路與南榮路
    64巷口之交岔路口，左轉彎時，應注意轉彎車應讓直行車先
    行，依當時情形，又無不能注意之情形，竟疏未注意，即貿
    然左轉，與對向由基隆市○○路東往西直行，無駕駛執照，
    亦疏未注意車前狀況，丙○○騎乘之AC8-058號之機車發生
    擦撞。致丙○○及其後坐搭載之甲○○人車倒地，丙○○受
    有臉部多處撕裂傷及挫傷、右膝擦傷、牙齒斷裂等傷害；甲○○受有臉部裂傷、牙齒脫落等傷害。詎乙○○於肇事致丙○○、甲○○已人車倒地受傷後，未停車察看採取必要之救
    護措施或報警處理，反駕車逃逸。因路人吳桔淙目睹記下車
    號後提供線索，經警循線查獲。
二、案經被害人丙○○、甲○○訴由基隆市警察局第1分局，報
    請台灣基隆地方法院檢察署檢察官偵查起訴。
    理  由
一、訊據被告乙○○矢口否認有肇事及逃逸之犯行，辯稱：其所
    駕駛計程車並未與丙○○騎乘之機車發生碰撞，可能是丙○○車速太快自行跌倒，與之無關，自無義務停車察看處理云
    云。
二、然查：
（一）上開犯罪事實，業據被害人即證人丙○○於偵審中證述屬
      實，於原審法院審理時，明確結稱：「當天我騎機車載甲○○，從市區往七堵方向行進，行經南榮路64巷路口，有
      看到計程車停在路口，沒有打方向燈，在我騎機車到達路
      口時，計程車就突然轉彎，我來不及採取閃避措施，在和
      計程車撞擊前，有點平行，機車是撞到計程車的右側，撞
      擊後我就倒地受傷」等語明確（見偵查卷第9頁、第48頁
      、第90頁、第91頁），並有道路交通事故現場談話紀錄表
      (一)、道路交通事故補充資料(二)、道路交通事故調查報告表
      (一)(二)、行政院衛生署基隆醫院驗傷診斷書、診斷證明書、
      肇陽牙醫診所診斷證明書、百福牙醫診所診斷證明書各1
      份、肇事路口現場照片2張在卷可憑。且現場目睹車禍發
      生之證人吳桔淙於偵查時證稱：「我看到計程車由南榮路
      左轉64巷，機車由南榮路往八堵方向行駛，號誌當時是綠
      燈，機車擦撞到計程車的右後車尾，機車滑倒，計程車稍
      微停一下，然後加速離去。」等語（見偵卷第52頁）。於
      原審仍具結稱：「車禍時，我在南榮路64巷口附近，看到
      計程車從七堵往市區○○○○○路上，要轉到64巷，機車
      是從市區往七堵方向直行南榮路，我看到計程車撞到機車
      ，有發出碰撞聲音，車輛撞擊位置沒看清楚，撞擊後機車
      倒地」等語（見原審卷第89頁、第90頁）。證人吳桔淙係
      當時偶然在場之路人，與被告及證人均不相識，無利害關
      係，所為證詞，應屬可信。且證人丙○○、吳桔淙等相互
      所述之情節，均相符合。
（二）本件肇事責任送請台灣省基宜區車輛行車事故鑑定委員會
      鑑定及台灣省車輛行車事故覆議鑑定委員會鑑定覆議，亦
      認被告駕駛營業小客車行經行車管制號誌岔路口左轉彎，
      未停讓迎面直行之機車先行致與機車撞及，為肇事之主因
      ；丙○○無照駕駛重機車行經行車管制號誌岔路口，超速
      行駛致與計程車撞及，為肇事次因，有臺灣省基宜區車輛
      行車事故鑑定委員會93年12月1日基宜鑑字第0935001956
      號函暨鑑定意見書、臺灣省車輛行車事故覆議鑑定委員會
      94年5月10日府覆議字第0940100247號函各1份在卷可憑（
      見偵查卷第54頁、第56頁、第63頁）。被告轉彎車未讓直
      行車先行，貿然左轉，與丙○○騎乘之機車發生碰撞，使
      丙○○及後載之甲○○倒地受傷，其過失之行為與被害人
      之受傷，自有因果關係。至告訴人丙○○雖亦有過失，然
      此為肇事雙方過失相競合而生，並不能因此解免被告之過
      失責任。
（三）被告於原審自承：「從照後鏡有看到機車倒地，因車內客
      人急著回家，沒有下車察看。」等情（見原審卷第58頁）
      ，核與證人吳桔淙證稱：「撞擊後計程車有踩煞車，但沒
      有停住，我見狀趕快想要把計程車攔下，但計程車沒停繼
      續至64巷內行駛。」等語（見原審卷第90頁）。證人丙○○騎乘之機車係與被告駕駛之營業小客車在側面發生碰撞
      ，被告對其車輛肇事既已知悉，且見丙○○、甲○○倒地
      ，其未停車察看，報警處理或對被害人加以救護，逕自駕
      車駛離現場逃逸，亦臻明確。
（四）綜上所述，被告所辯，為卸責之詞，不足採信，其罪證明
      確，犯行洵堪認定，應予依法論科。
三、核被告所為，係犯刑法第284條第2項前段之業務過失傷害罪
    、第185條之4之駕駛動力交通工具肇事致人受傷而逃逸罪。
    其以一駕駛行為，同時致丙○○、甲○○受傷，屬想像競合
    ，應論以一業務過失傷害罪。被告所犯上開二罪，犯意各別
    ，罪名互異，應予分論併罰。
四、原審基此認定，援引刑法284條第2項前段、第185條之4、第
    55條、第51條第5款，罰金罰鍰提高標準條例第1條前段等規
    定，審酌被告過失之情節，丙○○、甲○○所受之傷害，被
    告犯罪後態度，其肇事逃逸，欠缺人類對生命、身體之基本
    尊重，漠視被害人所受之身體傷害，所造成之危害等一切情
    狀，對業務過失傷害部分，判處有期徒刑4月，駕駛動力交
    通工具肇事，致人受傷逃逸部分，判處有期徒刑7月，定應
    執行刑為有期徒刑10月，經核其認事用法均無不合。被告上
    訴意旨，仍執前詞，否認犯罪，核無理由，應予駁回。
五、據上論斷，應依刑事訴訟法第368條，判決如主文。
本案經檢察官沈世箴到庭執行職務。
中    華    民    國    95    年    5     月    2     日
                  臺灣高等法院刑事第十六庭
                              審判長法  官  葉騰瑞
                                    法  官  黃俊明
                                    法  官  趙功恆
以上正本證明與原本無異。
駕駛動力交通工具肇事，致人受傷逃逸部分，如不服本判決，應
於收受送達後十日內向本院提出上訴書狀，其未敘述上訴之理由
者並得於提起上訴後十日內向本院補提理由書（均須按他造當事
人之人數附繕本）。
業務過失傷害部分，不得上訴。
                                    書記官  孫佩琳
中    華    民    國    95    年    5     月    2     日
附錄本案論罪科刑法條全文：
刑法第284條第2項
從事業務之人，因業務上之過失傷害人者，處1年以下有期徒刑
、拘役或1千元以下罰金，致重傷者，處3年以下有期徒刑、拘役
或2千元以下罰金。
刑法第185條之4
駕駛動力交通工具肇事，致人死傷而逃逸者，處6月以上5年以下
有期徒刑。


司法院資訊處製作；財團法人民間司法改革基金會備份。
